臺灣南投地方法院刑事判決
111年度易字第64號
公  訴  人  臺灣南投地方檢察署檢察官 
被      告  欉祐民




上列被告因偽造文書案件，經檢察官提起公訴（110年度偵緝字
第94號），被告於準備程序中就被訴事實為有罪之陳述，經告知
簡式審判程序之旨，並聽取公訴人及被告之意見後，由本院裁定
改行簡式審判程序，判決如下：
    主  文
欉祐民犯行使變造特種文書罪，處拘役肆拾日，如易科罰金，以
新臺幣壹仟元折算壹日。
    事  實
一、欉祐民於不詳時地，以不詳方式，取得陳永明所有之車牌號
    碼0000-00號自用小客車車牌2面（下合稱本案車牌）；欉祐
    民於取得車牌後，基於變造特種文書而後行使之犯意，先於
    民國109年12月某日，以泡棉膠帶將本案車牌變造為「5708-
    HL號」，而於109年12月29日9時許，將前開變造之車牌懸掛
    在原車牌號碼為00-0000號自用小客車（下稱本案車輛）上
    ，並駕駛該車於道路而行使之，足以生損害於本案車牌管領
    人陳永明及「5708-HL號」車牌管領人之管理使用、公路監
    理機關對車輛管理及警察機關對於交通稽查之正確性。嗣欉
    祐民於同日9時50分許，駕駛前開車輛行經南投縣草屯鎮中
    正路與南坪路口發生車禍，經警到場處理而查悉上情，並當
    場扣得本案車牌。　　
二、案經南投縣政府警察局草屯分局報告臺灣南投地方檢察署檢
    察官偵查起訴。
    理  由
一、程序事項：
  ㈠按除被告所犯為死刑、無期徒刑、最輕本刑為3年以上有期徒
    刑之罪或高等法院管轄第一審案件者外，於第一次審判期日
    前之準備程序進行中，被告先就被訴事實為有罪之陳述時，
    審判長得告知被告簡式審判程序之旨，並聽取當事人、代理
    人、辯護人及輔佐人之意見後，裁定進行簡式審判程序；又
    受命法官行準備程序，與法院或審判長有同一之權限，刑事
    訴訟法第273條之1第1項、第279條第2項前段分別定有明文
    。查本案被告欉祐民所犯係死刑、無期徒刑、最輕本刑為3
    年以上有期徒刑或高等法院管轄第一審案件以外之罪，其等
    於審判中就被訴事實為有罪之陳述，經法官告知簡式審判程
    序之旨，並聽取公訴人、被告之意見後，本院認為適宜簡式
    審判程序，依刑事訴訟法第273條之1第1項規定，裁定改行
    簡式審判程序，先予敘明。
　㈡又簡式審判程序之證據調查，不受刑事訴訟法第159條第1項
    規定之限制，參諸刑事訴訟法第273條之2規定甚明。因此有
    關傳聞證據之證據能力限制規定無庸予以適用，且本案各項
    證據均無非法取得之情形，故本案以下所引證據，均得作為
    認定事實之證據。　　
二、認定犯罪事實所憑證據及理由：訊據被告欉祐民於本院審理
    中，對前揭犯罪事實坦承不諱（見院卷第94、104頁），並
    經證人陳永明於警詢時、審理中之證述明確，復有草屯分局
    交通小隊109年12月29日職務報告書、現場照片5幀暨車牌照
    片4幀、南投縣政府警察局舉發違反道路交通管理事件通知
    單影本2紙、失車案件基本資料詳細畫面報表、南投縣政府
    警察局車輛尋獲電腦輸入單、牌照號碼5708-HE號車輛詳細
    資料報表、公路監理電子閘門車號查詢汽車車籍資料、車號
    0000-00號車行紀錄暨監視器影像擷圖、車號0000-00號車行
    紀錄暨監視器影像擷圖、車號00-0000號車行紀錄、車號000
    0-00號車行紀錄、車號0000-00號車行紀錄、南投縣政府警
    察局勤務指揮中心受理110報案紀錄單（見警卷第5、24-28
    、31-51頁）、草屯分局偵查隊110年4月11日偵查報告暨檢
    附地圖、基地台比對資料、通聯調閱查詢單、通聯調閱查詢
    單10份（見偵字卷第15-24頁，偵緝字卷第147-157頁）等件
    附卷為憑，且扣有本案車牌在案為證；足徵被告之前開任意
    性自白與事實相符，被告犯行堪以認定，本案事證明確，應
    予依法論科。
三、論罪科刑之理由：
  ㈠按車輛牌照係公路監理機關所製作發給，其號碼根據各監理
    機關車籍卡號碼編列，而雖有公文書性質，惟汽車牌照包括
    號牌、行車執照及拖車使用證，為行車之許可憑證，道路交
    通安全規則第8條定有明文，故車輛牌照仍屬於特許證之一
    種，應為刑法第212條所規範之特種文書（最高法院63年度
    台上字第1550號判決意旨參照）。
  ㈡核被告係犯刑法第216條、第212條之行使變造特種文書罪；
    又變造本案車牌特種文書之低度行為又為其行使變造車牌特
    種文書之高度行為所吸收，爰不另論罪。
  ㈢爰以行為人之責任為基礎，審酌被告因本案車輛之車牌業經
    註銷，而執意駕車行使於道路，以不詳方式取得本案車牌後
    ，並加以變造車牌以行使，已損害真正車牌管領人之使用權
    ，且影響公路監理機關及警察機關對於車輛管理、交通稽查
    之正確性，所為實屬不該。惟念被告於審理中終能坦承犯行
    之犯後態度，暨考量被告於審理中自陳高中肄業、從事運輸
    業、經濟狀況小康、與家人同住等家庭生活情況（見院卷第
    104頁），及其犯罪之動機、目的、手段、所生危害等一切
    情狀，量處如主文所示之刑，並諭知易科罰金之折算標準，
    以資懲儆。 
四、沒收部分：又扣案之本案車牌2面，為被告於不詳時地取得
    後變造，核屬本案犯罪所生之物，然本案車牌業經發還予被
    害人陳永明，此有贓物認領保管單在卷可參（見警卷第19頁
    ），則該犯罪所生之物，既非為被告所有，亦非於被告管領
    中，爰不予宣告沒收。
據上論斷，應依刑事訴訟法第273條之1、第299條第1項前段，判
決如主文。
本案經檢察官張鈞翔提起公訴；檢察官林孟賢到庭執行職務。
中　　華　　民　　國　　111 　年　　6 　　月　　16　　日
　　　　　　　　　刑事第二庭    法　官　劉彥宏
以上正本與原本無異。
如不服本判決應於收受送達後20日內向本院提出上訴書狀，並應
敘述具體理由；其未敘述上訴理由者，應於上訴期間屆滿後20日
內向本院補提理由書（均須按他造當事人之人數附繕本）「切勿
逕送上級法院」。
告訴人或被害人如對於本判決不服者，應具備理由請求檢察官上
訴，其上訴期間之計算係以檢察官收受判決正本之日期為準。
                                書記官  劉  綺
中　　華　　民　　國　　111 　年　　6 　　月　　17　　日
　　　　　　　　　
附錄本案論罪科刑法條：
中華民國刑法第216條：
行使第210條至第215條之文書者，依偽造、變造文書或登載不
實事項或使登載不實事項之規定處斷。　
中華民國刑法第212條：
偽造、變造護照、旅券、免許證、特許證及關於品行、能力、服
務或其他相類之證書、介紹書，足以生損害於公眾或他人者，處
1年以下有期徒刑、拘役或9千元以下罰金。